【裁判字號】    98,訴,350
【裁判日期】    990917
【裁判案由】    所有權移轉登記
【裁判全文】
臺灣雲林地方法院民事判決               98年度訴字第350號
原      告  乙○○
            丙○○
上列二人共同
訴訟代理人  林彥百律師
被      告  甲○      住雲林縣麥寮鄉○○路71號
訴訟代理人  劉意律師
            丁○○    住同上
上列當事人間請求所有權移轉登記事件，本院於民國99年9 月3
日言詞辯論終結，判決如下：
    主  文
被告應將坐落雲林縣麥寮鄉○○段三五七之五四地號、地目旱、
面積一五一三三平方公尺、應有部分二八○七分之二六六之土地
，其中應有部分二五一一分之六二五移轉登記予原告乙○○。
被告應將坐落雲林縣麥寮鄉○○段三五七之七四地號、地目旱、
面積二二三三平方公尺、應有部分二八○七分之二六六之土地，
其中應有部分二五一一分之六二五移轉登記予原告乙○○。
原告丙○○之訴駁回。
訴訟費用新臺幣貳萬仟捌佰陸拾玖元由被告負擔十分之四，餘
由原告丙○○負擔。
    事實及理由
一、原告主張：
(一)、民國67年5 月12日被告向訴外人洪兜（已歿）購買坐落雲林
    縣麥寮鄉○○段357 之54地號（下稱系爭357 之54地號土地
    ，原面積為2.3472公頃，經徵收後面積為1.5133公頃）應有
    部分266/2807其中之408/2511及同段357 之74地號土地（下
    稱系爭357 之74地號土地）應有部分266/2807其中之408/25
    11，惟67年5 月15日為應有部分之所有權移轉登記時，受限
    於當時法令規定系爭2 筆土地不能移轉登記為共有，故將被
    告所購買系爭2 筆土地應有部分以外，屬於訴外人許連春之
    應有部分亦同時登記在被告名下，即67年5 月15日登記時，
    被告對系爭2 筆土地之應有部分均登記為266/2807（換算應
    有部分面積為0.2511台甲）。嗣於72年5 月27日，原告乙○
    ○向訴外人許連春購買系爭357 之54地號土地、系爭357 之
    74地號土地應有部分266/2807其中之625/2511；另訴外人許
    永鎛於同時亦向訴外人許連春購買系爭357 之54地號、系爭
    357 之74地號土地應有部分266/2807其中之1478/2511 。因
    原告乙○○及訴外人許永鎛向訴外人許連春購買系爭2 筆土
    地之應有部分均已登記在被告名下，又囿於當時法令限制而
    無法分割登記或移轉登記為共有，故原告乙○○及訴外人許
    永鎛遂均將其等向訴外人許連春所購買系爭2 筆土地之應有
    部分信託登記於被告名下。因而原告乙○○、被告及訴外人
    許永鎛等3 人對系爭2 筆土地之權利範圍分別為應有部分26
    6/2807其中之625/2511、408/2511、1478/2511 ，並由原告
    乙○○、被告及訴外人許永鎛等3 人各依買得之應有部分所
    換算之面積取得並分管系爭2 筆土地，即原告乙○○之應有
    部分面積為0.0625台甲、被告甲○應有部分面積為0.0408台
    甲、訴外人許永鎛應有部分面積為0.1478台甲。原告乙○○
    及訴外人許永鎛為證明系爭2 筆土地之信託關係，故於72年
    5 月27日與被告訂立合約1 份（下稱系爭合約書），以明信
    託關係各人之權利範圍。依系爭合約書第4 條載明：「嗣後
    如法令准予分割或持分登記，甲方（按即被告甲○）應依前
    條約定面積分割或持分登記與乙、丙（按分別即原告乙○○
    、訴外人許永鎛）。」嗣後訴外人許永鎛於77年12月10日將
    其對系爭2 筆土地應有部分之權利讓渡予原告丙○○。
(二)、原告等2 人依據系爭合約書約定條款第4 條請求被告辦理所
    有權移轉登記，詎被告拒絕辦理。而借名登記著重於當事人
    間之信託關係，其性質與委任契約類同，應類推適用民法關
    於委任契約之規定。準此，爰以起訴狀繕本之送達為終止信
    託或借名登記契約之法律關係，擇一請求如聲明所示。
(三)、並聲明：1.被告應將坐落雲林縣麥寮鄉○○段357 之54地號
    、地目旱、面積15,133平方公尺、應有部分266/2807之土地
    ，其中應有部分625/2511移轉登記予原告乙○○，其中1478
    /2511 移轉登記予原告丙○○。2.被告應將坐落雲林縣麥寮
    鄉○○段357 之74地號、地目旱、面積2,233 平方公尺，應
    有部分266/2807之土地，其中應有部分625/2511移轉登記予
    原告乙○○，其中1478/2511 移轉登記予原告丙○○。3.訴
    訟費用由被告負擔。
二、被告則以：
(一)、系爭357 之54、357 之74地號乃訴外人許連春於65年3 月22
    日出售予訴外人洪兜，洪兜再於67年5 月12日出售予被告，
    並曾至上開土地指界，絕非被告與原告乙○○及訴外人許永
    鎛共同購買，故無信託或借名關係存在，更無分管之事實。
    而被告購入系爭2 筆土地之應有部分後，有關水利會費及田
    賦均由被告繳納，此可向雲林縣農田水利會及雲林縣麥寮鄉
    公所函查即明。至於系爭合約書乃於72年5 月27日下午2 時
    許，由當時擔任雲林縣麥寮鄉農會信用部主任之訴外人許甲
    ○碧（即訴外人許永鎛之母，已歿），利用被告小學未曾畢
    業，不識字，而持交被告，並向被告誆稱訴外人洪兜出售予
    被告之系爭2 筆土地之應有部分大於訴外人洪兜所有之實際
    面積，其多餘部分乃原告乙○○及許永鎛所有，需要被告證
    明，遂取走被告當時持有之印章加蓋於系爭合約書上，並要
    求被告按捺指印於系爭合約書上。被告不疑有他，在不明系
    爭合約書實際內容之情形下，而於系爭合約書第1 位按捺指
    紋，故系爭合約書並非在立約人共同在場並有立會人之情況
    下所簽立，被告直至原告乙○○、丙○○向法院訴請被告給
    付系爭357 之54地號土地之徵收補償費始知上情。
(二)、倘如原告所稱系爭2 筆土地乃原告乙○○、訴外人許永鎛與
    被告合買，則原告應提出合資購地之證明為證。又徵之土地
    登記謄本，被告係在67年5 月12日購入系爭2 筆土地之應有
    部分，被告豈會在72年5 月27日始與原告乙○○及訴外人許
    永鎛訂立系爭合約書。再依系爭合約書第3 條第1 款既載明
    「甲乙貳人（即被告甲○、原告乙○○）共同取得面積：0.
    1033台甲」何來原告乙○○與被告各分管0.0625台甲及0.04
    08台甲等情，足徵系爭合約書為偽造。
(三)、又本件訴外人許永鎛於74年11月11日將自認為其所有之系爭
    2 筆土地之應有部分出賣予訴外人許水河，許水河再於77年
    12月14日出賣予原告丙○○，故原告丙○○主張乃訴外人許
    永鎛直接將系爭2 筆土地之應有部分讓渡予原告丙○○等情
    實與事實不符。
(四)、並聲明：1.原告之訴駁回。2.訴訟費用由原告負擔。
三、兩造不爭執事項及主要爭點：
(一)、不爭執事項：
１、依系爭2 筆土地之土地登記謄本，被告甲○於67年5 月15日
    因買賣而登記取得系爭357 之54及357 之74等地號土地之應
    有部分各為266/2807。
２、系爭合約書上之「甲○」指印為被告甲○所親自按捺。另系
    爭合約書上的「甲○」印文確實係由甲○本人之印章蓋印而
    成（即指印、印章、印文並非偽造）。
(二)、主要爭點：
１、被告究係與原告乙○○、訴外人許永鎛合資購買系爭2 筆土
    地之應有部分266/2807，或係自己一人獨自購買之？
２、被告甲○是否受訴外人許甲○碧之詐欺，而在不知系爭合約
    書內容之情況下按捺指印，並將印章交與訴外人許甲○碧，
    在系爭合約書上蓋印？
四、得心證之理由：
(一)、被告甲○於67年5 月15日因買賣而登記取得系爭357 之54、
    357 之74地號土地之應有部分各266/2807，另系爭合約書上
    「甲○」之指印為被告甲○所親自按捺，且該合約書上的「
    甲○」印文確實係由甲○本人之印章蓋印而成（即指印、印
    章、印文並非偽造），業據原告提出系爭2 筆土地之土地登
    記謄本及系爭合約書影本各1 份在卷可稽（本院卷第7 頁至
    第8 頁、第17頁至第37頁），並為兩造所不爭執，故堪信為
    真實。
(二)、原告乙○○主張被告於67年5 月12日向訴外人洪兜（已歿）
    購買系爭357 之54地號土地應有部分266/2807其中之408/25
    11及系爭357 之74地號土地應有部分266/2807其中之408/25
    11，惟於67年5 月15日為應有部分之所有權移轉登記時，受
    限於當時法令規定，系爭2 筆土地不能移轉登記為共有，故
    將被告所購買系爭2 筆土地權利範圍以外，屬於訴外人許連
    春之應有部分亦同時登記在被告名下，即67年5 月15日登記
    時，被告對系爭2 筆土地之應有部分均登記為266/2807。嗣
    於72年5 月27日，原告乙○○向訴外人許連春購買系爭357
    之54地號土地、系爭357 之74地號土地應有部分266/2807其
    中之625/2511；另訴外人許永鎛於同時亦向訴外人許連春購
    買系爭357 之54地號、系爭357 之74地號土地應有部分266/
    2807其中之1478/2511 。因原告乙○○及訴外人許永鎛向訴
    外人許連春購買系爭2 筆土地之應有部分均已登記在被告名
    下，又囿於當時法令限制，無法分割登記或移轉登記為共有
    ，故原告乙○○及訴外人許永鎛均將其等向訴外人許連春所
    購買系爭2 筆土地之應有部分登記於被告名下等事實，雖為
    被告所否認，惟被告並不否認其確實係向訴外人洪兜購買系
    爭2 筆土地之應有部分，又被告之前訴訟代理人蕭敦仁律師
    於本院98年11月6 日言詞辯論時稱：「本件洪兜當時只有賣
    給甲○，但是他只有賣持分的一部分，並非全部，可是登記
    的時候登記全部的持分給甲○，後來洪兜的前手將另外一部
    分再賣給許永鎛等人，當初為了保障權益，才有這份合約書
    的出現，以合買的名義來簽訂系爭合約書。當初甲○向洪兜
    購買時有去指界過，兩造對於指界現在由被告使用部分應該
    沒有意見，…我們當時確實是一人向洪兜購買，沒有與其他
    人合買，也沒有買這麼多，所以補償金他們領走，我們也沒
    有意見，所以請鈞院到現場履勘，請地政人員能夠測繪出被
    告使用的部分，其餘部分由原告取得我們沒有意見。」等語
    （本院卷第58頁及背面）。按訴訟代理人事實上之陳述，經
    到場之當事人本人即時撤銷或更正者，不生效力。民事訴訟
    法第72條定有明文。又按訴訟代理人為訴訟行為，其所為事
    實上之陳述，除經到場之當事人本人即時撤銷或更正外，其
    效果即及於當事人本人，不得以與當事人或本人之真意不符
    為理由，而否認其效力，最高法院49年臺上字第2362號判例
    意旨可資參照。況律師接受委任，代理當事人為訴訟行為，
    依其專業及職業倫理當認已與當事人就案件事實為充分之討
    論，始在訴訟中為主張，故被告之前訴訟代理人蕭敦仁律師
    所稱之事實，應認為係與被告討論後經被告確認之事實。因
    而由被告前訴訟代理人蕭敦仁律師上開於本院言詞辯論中之
    陳述，已可認定原告乙○○主張之事實為真實，則被告嗣後
    復委任其他訴訟代理人否認該等事實為不可採。
(三)、原告等2 人主張原告乙○○、被告及訴外人許永鎛等3 人對
    系爭2 筆土地之權利範圍分別為系爭2 筆土地權利範圍各26
    6/2807其中之625/2511、408/2511、1478/2511 。並由原告
    乙○○、被告及訴外人許永鎛等3 人各依買得之應有部分所
    換算之面積取得系爭2 筆土地，因原告乙○○及訴外人許永
    鎛為了證明系爭2 筆土地之信託關係，故於72年5 月27日與
    被告訂立系爭合約書，以明信託關係各人之權利範圍等情，
    業據原告提出內容載有：「二甲、乙、丙人共同承買原所
    有權人許連春所有前記土地，因受法令限制無法分割或持分
    登記，經共同協議，同意由甲方（按即被告甲○）代表登記
    取得所有權。三本合約土地甲乙丙各人承買取得分管土地面
    積如後：甲乙貳人共同取得面積：零‧壹零台甲，甲
    乙貳人分別面積依實地測量另計。丙方取得面積：零‧壹
    肆柒捌台甲。四嗣後如法令准予分割或持分登記時，甲方應
    依前條約定面積分割或持分登記與乙、丙。」之系爭合約書
    影本1 份在卷可憑（本院卷第7 頁至第8 頁），且訴外人洪
    兜（已歿）、許傳承均於本院86年度虎簡字第41號給付土地
    徵收補償費事件審理時已明確證稱其等確實為該合約書之見
    證人（本院86年度虎簡字第41號卷第26頁至第27頁）。又被
    告並不否認系爭合約書上「甲○」之指印為其所親自按捺，
    及系爭合約書上的「甲○」印文確實係由被告本人之印章蓋
    印而成（即指印、印章、印文並非偽造），僅辯稱：系爭合
    約書乃於72年5 月27日下午2 時許，由當時擔任雲林縣麥寮
    鄉農會信用部主任之訴外人許甲○碧（即訴外人許永鎛之母
    ，已歿），利用被告小學未曾畢業，不識字，而持交被告，
    並向被告誆稱訴外人洪兜出售與被告系爭2 筆土地之應有部
    分，大於訴外人洪兜實際應有部分面積，其多餘部分乃原告
    乙○○及許永鎛所有，需要被告證明，遂取走被告當時持有
    之印章加蓋於系爭合約書上，並要求被告按捺指印於系爭合
    約書上，被告不疑有他，在不明系爭合約書實際內容之情形
    下，而於系爭合約書第1 位按捺指紋等語。惟臺灣原為傳統
    農業社會，「有土斯有財」之傳統觀念深植人心，且鄉村地
    方之居民對土地之所有權歸屬尤為重視，往往為了面積不大
    的土地而迭起紛爭，更不容許自己所有之土地遭他人侵奪，
    故對土地之應有部分或面積多寡至為關心。依此經驗法則，
    被告對於自己究竟向訴外人洪兜購買多少系爭2 筆土地之應
    有部分，應甚為在意且知之甚詳，縱然被告小學未曾畢業，
    不識字，應不影響其重視所購買土地應有部分多寡之問題。
    況被告於系爭合約書上按捺指印時（即72年5 月）僅28歲（
    被告為43年12月16日生，有戶籍謄本在卷可查），年齡非長
    ，應不至於草率聽信他人之言，即相信登記在自己名下之土
    地應有部分大於其購買之應有部分，並將自己之印章交與他
    人蓋用在系爭合約書上，並在系爭合約書上捺指印。故被告
    上開辯解與常情不合，為不可採。且契約上所載之內容符合
    自己訂約之真意，始在契約上用印及捺指印為常態事實，受
    他人詐欺而為之則為變態事實。被告辯稱：其因受訴外人許
    甲○碧之欺騙，始將其所有之印章交給訴外人許甲○碧，並
    由被告自己在系爭合約書上捺指印，實則其並不知悉系爭合
    約書所載之內容等情，為變態事實，自應由被告負舉證責任
    ，惟被告並未舉證以實其說，當不能認其辯解為可採。
(四)、又原告乙○○、被告及訴外人許永鎛等3 人對系爭2 筆土地
    之權利範圍分別為系爭2 筆土地應有部分各266/2807其中之
    625/2511、408/2511、1478/2511 ，除有原告所提之系爭合
    約書影本外，並有原告所主張內容載有「具切結書人甲○原
    向洪兜承購之土地麥寮鄉○○段357-54號、同段357-74號等
    貳筆內持分266/2807中乙○○應得持分○‧○六二五台甲在
    其中，由於法令限制分割及增加持分名額之故，無法辦理分
    割登記，惟恐將來有所紛爭，故特具切結書乙份給乙○○，
    為日後之憑據…。」之切結書影本1 份在卷可查（本院卷第
    108 頁、本院86年度虎簡字第41號民事案件卷第8 頁，下稱
    系爭切結書）。被告雖否認該切結書上印文之真正，惟法院
    對於系爭之物認有選定鑑定人鑑定之必要，雖可依法囑託鑑
    定，然若對於通常書據之真偽，認為自行核對筆跡、印文已
    足為判別時，則為程序簡便起見，當可自行核對筆跡、印文
    ，即以其所得心證據為判斷。查本件被告並不否認系爭合約
    書影本上之「甲○」印文為真正，則經本院將系爭合約書與
    系爭切結書上之「甲○」印文相比對，發現該2 印文之形狀
    、大小、字體、字形及文字佈局均相同，堪認系爭切結書影
    本上之「甲○」印文為真正。而印章由本人或有權使用之人
    蓋用為常態，由無權使用之人蓋用為變態，主張該變態事實
    之當事人，應負舉證責任（最高法院90年臺上字第2308號判
    決意旨參照）。而本件被告空言否認系爭切結書之真正，卻
    未舉證證明該印文係遭他人蓋用，故其辯解即不足採。因而
    依原告所主張作為證據使用之系爭合約書及系爭切結書等影
    本所載之內容，足可認定原告乙○○、被告及訴外人許永鎛
    等3 人對系爭2 筆土地之應有部分分別為266/2807其中之62
    5/2511、408/2511、1478/2511 ，經換算後原告乙○○應有
    部分面積為0.0625台甲、被告應有部分面積為0.0408台甲、
    訴外人許永鎛應有部分面積為0.1478台甲（以上換算為台甲
    之面積均為系爭357 之54地號土地部分被徵收前之面積加計
    系爭357 之74地號之面積），而原告乙○○及訴外人許永鎛
    將其等對於系爭2 筆土地之應有部分登記在被告名下。
(五)、再者，原告乙○○曾因其將系爭357 之54地號土地之應有部
    分登記在被告名下，嗣因該土地之一部份被徵收（徵收部分
    分割為同段357 之725 地號），而土地徵收補償費246,908
    元，及獎勵金、救濟金260,236 元，共計507,144 元，全數
    由被告具領，而訴請被告返還126,231 元。經本院以86年度
    虎簡字第41號給付土地徵收補償費事件判決被告敗訴，被告
    不服該判決而提起上訴，被告後於本院86年度簡上字第28號
    事件審理中與原告乙○○達成和解，由被告給付原告乙○○
    90,000元。經本院依職權調取本院86年度虎簡字第41號、86
    年度簡上字第28號等事件卷核閱無誤。故倘原告乙○○並未
    將其對系爭357 之54地號土地之應有部分登記在被告名下，
    被告應不可能願意與原告乙○○和解，而給付部分土地徵收
    補償費與原告乙○○。況參酌被告於本院86年度虎簡字第41
    號給付土地徵收補償費事件中，自承原告乙○○於該事件訴
    訟進行中仍於系爭357 之54地號土地上耕作等語（本院86年
    度虎簡字第41號卷第69頁），原告乙○○若未將系爭357 之
    54號土地之應有部分登記在被告名下，被告殆無可能容忍原
    告乙○○於其自己所有之土地上耕作，益徵原告乙○○於本
    件所主張之事實為真實。
(六)、被告復抗辯稱：依系爭2 筆土地之土地登記謄本，被告係在
    67年5 月12日購入系爭2 筆土地之應有部分，豈會在72年5
    月27日始與原告乙○○及訴外人許永鎛訂立系爭合約書，作
    為原告乙○○及訴外人許永鎛將系爭2 筆土地之權利範圍登
    記在被告名下之證明等語。惟查系爭2 筆土地之使用分區均
    為一般農業區，使用地類別均為農牧用地，有卷附土地登記
    謄本可查，而依據89年1 月26日刪除前土地法第30條規定：
    「私有農地所有權之移轉，其承受人以能自耕者為限，並不
    得移轉為共有。但因繼承而移轉者，得為共有。違反前項規
    定者，其所有權之移轉無效。」於土地法上開條文刪除前私
    有農地原則上確實不能移轉為共有，故原告主張本件係因67
    年5 月12日被告先向訴外人洪兜購買系爭2 筆土地應有部分
    各266/2807其中之408/2511，惟67年5 月15日為應有部分之
    所有權移轉登記時，受限於當時法令規定系爭土地不能移轉
    登記為共有，故將被告所購買系爭2 筆土地權利範圍以外，
    屬於訴外人許連春之應有部分亦同時登記在被告名下，即67
    年5 月15日登記時，被告對系爭2 筆土地之應有部分均登記
    為266/2807。嗣於72年5 月27日，原告乙○○及訴外人許永
    鎛，始向訴外人許連春購買系爭2 筆土地應有部分266/2807
    其中各625/2511及1478/2511 。因原告及訴外人許永鎛向訴
    外人許連春購買之系爭2 筆土地之應有部分均已登記在被告
    名下，又囿於當時法令限制，無法分割登記或移轉登記為共
    有，故原告及訴外人許永鎛均將其等向訴外人許連春所購買
    系爭2 筆土地之應有部分登記於被告名下等情，已足以解釋
    為何系爭2 筆土地之應有部分各266/2807已於67年5 月15日
    登記於被告名下，嗣於72年5 月27日原告乙○○、被告及訴
    外人許永鎛始訂立系爭合約書之情形。
(七)、被告雖又抗辯稱：被告購入系爭2 筆土地後，有關水利會費
    及田賦均由被告繳納，故被告與原告乙○○及訴外人許永鎛
    間對系爭2 筆土地無信託或借名關係存在等語。惟系爭2 筆
    土地應有部分266/2807既然登記在被告名下，而原告乙○○
    及訴外人許永鎛並非登記名義人，則相關之土地負擔及稅捐
    當由行政機關向登記名義人即被告徵收，故即便被告確實自
    己繳納水利會費及田賦，亦無由證明兩造間對系爭2 筆土地
    之真正權利關係。
(八)、基於上述理由，應可認定原告乙○○及訴外人許永鎛確實有
    將系爭2 筆土地之應有部分266/2807其中各625/2511及1478
    /2511 登記於被告名下。按法院裁判，適用法規或解釋法律
    ，係依職權為之，法院應依當事人主張之事實適用法律。又
    按信託者，謂委託人將財產權移轉或為其他處分，使受託人
    依信託本旨，為受益人之利益或為特定之目的，管理或處分
    信託財產之關係，85年1 月26日公布之信託法第1 條定有明
    文。本件並非原告乙○○及訴外人許永鎛將財產移轉予被告
    ，使被告依信託本旨，為受益人之利益或為特定之目的，管
    理或處分信託財產，難認屬信託行為。又按借名契約，顧名
    思義，係指當事人約定，一方（借名者）經他方（出名者）
    同意，而就屬於一方現在或將來之財產，以他方之名義，登
    記為所有人或其他權利人，但無使他方取得實質所有權或其
    他權利之意思。而在現行法制下，借名契約乃無名契約，依
    私法自治原則，當事人基於特定目的而訂立借名契約，如未
    違反強制規定或公序良俗當非法所不許。該「借名登記」之
    無名契約，在性質上應與委任契約同視，除契約內容另有約
    定外，自可類推適用民法上有關委任契約之相關規定（最高
    法院94年度臺上字第953 號判決參照）。核系爭合約書影本
    所載「甲、乙、丙人共同承買原所有權人許連春所有前記
    土地，因受法令限制無法分割或持分登記，經共同協議，同
    意由甲方（按即被告甲○）代表登記取得所有權。」其法律
    性質應屬借名登記，就土地借名登記部分而言，應屬借名契
    約，而類推適用委任關係。
(九)、按當事人之任何一方，得隨時終止委任契約。民法第549 條
    第1 項定有明文。查原告乙○○以本件起訴狀繕本送達被告
    作為對被告終止借名登記契約之意思表示，而本件起訴狀繕
    本已於98年9 月22日送達被告，依民法上開規定及系爭合約
    書第4 條之約定，被告即應將系爭2 筆土地應有部分266/28
    07其中各625/2511返還登記予原告乙○○。
(十)、至於原告丙○○雖稱訴外人許永鎛與被告於72年5 月27日訂
    有系爭合約書，約定訴外人許永鎛將其對系爭2 筆土地之權
    利範圍登記於被告名下，嗣後訴外人許永鎛再將其對系爭2
    筆土地之權利範圍讓渡予原告丙○○，並舉讓渡書（下稱系
    爭讓渡書）影本1 紙為證，而為被告所否認。查本件縱然原
    告丙○○之主張屬實，惟基於債之相對性，被告係與訴外人
    許永鎛訂立系爭合約書，讓訴外人許永鎛將其對系爭2 筆土
    地之權利範圍登記在被告名下，而非原告丙○○與被告訂立
    系爭合約書，則僅訴外人許永鎛可請求被告將訴外人許永鎛
    所有系爭2 筆土地之權利範圍移轉登記予訴外人許永鎛。另
    原告丙○○係與訴外人許永鎛訂立系爭讓渡書，則僅有原告
    丙○○可請求訴外人許永鎛為系爭2 筆土地權利範圍之移轉
    登記，原告丙○○不可持僅有債權效力之系爭合約書及系爭
    讓渡書，請求被告將系爭2 筆土地應有部分266/2807其中各
    1478/2511 移轉予自己，故原告丙○○之訴為無理由，應予
    駁回。
五、綜上，本件原告乙○○及訴外人許永鎛確實有將系爭2 筆土
    地之應有部分266/2807其中各625/2511及1478/2511 借名登
    記於被告名下。而原告乙○○已於98年9 月22日對被告為終
    止借名登記契約之意思表示，依民法第549 條及系爭合約書
    第4 條之約定，被告即應將系爭2 筆土地應有部分266/2807
    其中各625/2511移轉登記予原告乙○○，故原告乙○○之訴
    為有理由，應予准許。至於原告丙○○之請求，因債之相對
    性理論，原告丙○○不可持系爭合約書及系爭讓渡書，直接
    請求被告將系爭2 筆土地之應有部分266/2807其中各1478/2
    511 移轉登記予自己，故原告丙○○之訴為無理由，應予駁
    回。
六、本件事證已臻明確，兩造其餘攻擊防禦方法及所提證據，經
    本院斟酌後，認為均不足以影響本判決之結果，自無一一詳
    予論駁之必要，併此敘明。
七、訴訟費用負擔之依據：民事訴訟法第79條、第85條第1 項後
    段。
中    華    民    國    99    年    9     月    17    日
                  民事第二庭    法  官  楊昱辰
以上正本係照原本作成。
如對本判決上訴，須於判決送達後20日內向本院提出上訴狀。如
委任律師提起上訴者，應一併繳納上訴審裁判費。
中    華    民    國    99    年    9     月    17    日
                                書記官  李松坤

司法院資訊處製作；財團法人民間司法改革基金會備份。
